【裁判字號】    96,交易,160
【裁判日期】    970219
【裁判案由】    公共危險
【裁判全文】
臺灣臺南地方法院刑事判決             96年度交易字第160號
公  訴  人  臺灣臺南地方法院檢察署檢察官
被      告  乙○○
上列被告因公共危險案件，經檢察官提起公訴（96年度偵字第15
983號），本院判決如下：
    主  文
乙○○服用酒類，不能安全駕駛動力交通工具而駕駛，累犯，處
有期徒刑柒月。
    事  實
一、乙○○前因酒後駕車之公共危險案件，經臺灣臺南地方法院
    以89年度交易字第211號判決判處有期徒刑2月，於89年5月8
    日確定；另於89年間又犯相同之罪，經同法院以89年度南交
    簡字第1045號判決判處有期徒刑5月，於89年12月4日確定；
    再因犯相同之罪，經同法院以96年度交簡字第2182號判決判
    處有期徒刑6月，於96年9月10日確定，並於同年10月17日易
    科罰金執行完畢。詎乙○○仍不知悔改，復於96年10月9日1
    時許，與友人甲○○在臺南縣歸仁鄉○○路（起訴書誤載為
    山中路）附近之土虱店內，飲用罐裝啤酒約5、6瓶後，明知
    已達不能安全駕駛動力交通工具之程度，仍罔顧大眾行車之
    安全，酒後騎乘車牌號碼CN3–682號之重型機車，自前開地
    點欲返回其位於臺南縣歸仁鄉○○村○○○路○段670號之住
    處，於同日1時55分許，途經臺南縣歸仁鄉○○○路前時，
    因行車蛇行、忽快忽慢而遭警攔查，經以吐氣方式實施酒精
    濃度值之測試，檢測結果其吐氣所含酒精濃度高達每公升0.
    87毫克，始查知上情。
二、案經臺南縣警察局歸仁分局報請臺灣臺南地方法院檢察署檢
    察官偵查起訴。
    理  由
壹、證據能力方面－
    按被告以外之人於審判外之陳述雖不符刑事訴訟法第159 條
    之1至之4等4條之規定，而經當事人於審判程序同意作為證
    據，法院審酌該言詞陳述或書面陳述作成時之情況，認為適
    當者，亦得為證據，同法第159條之5第1項定有明文。立法
    意旨在於傳聞證據未經當事人之反對詰問予以核實，原則上
    先予排除。惟若當事人已放棄反對詰問權，於審判程序中表
    明同意該等傳聞證據可作為證據；或於言詞辯論終結前未聲
    明異議，基於尊重當事人對傳聞證據之處分權，及證據資料
    愈豐富，愈有助於真實發見之理念，且強化言詞辯論主義，
    使訴訟程序得以順暢進行，上開傳聞證據亦均具有證據能力
    。卷附酒精濃度測試單、刑法第185條之3案件測試觀察紀錄
    表、台南縣警察局舉發違反道路交通管理事件通知單各1份
    ，雖係被告以外之人於審判外之陳述，屬於傳聞證據，惟因
    被告及檢察官於本院97年1月8日審理時處理有關證據能力之
    意見時，均同意將上開證據作為本案證據（參本院卷第13頁
    ）。本院審酌上開物證、書證等證據作成時之情況，查無不
    當取證之情形，認為適當，依據上開規定得為證據，而有證
    據能力。
貳、認定犯罪事實所憑證據及理由─
一、被告雖坦承曾於96年10月9日上午1時許與友人即證人甲○○
    在台南縣歸仁鄉○○路某不知名之土虱店一同飲酒，並於同
    日1時55分許遭員警攔查時，經以吐氣方式實施酒精濃度值
    測試，檢測結果其吐氣所含酒精濃度高達每公升0.87毫克等
    事實，然矢口否認有何服用酒類，不能安全駕駛動力交通工
    具而駕駛之公共危險犯行，辯稱：在員警攔查前並未有騎乘
    機車之行為，當時其係將機車停放在路邊，等候友人甲○○
    前來云云。
二、經查：
  (一)前述犯罪事實，業據證人即本件違規行為之攔查員警張弘明
    於本院97年1月29日審理時證稱：「（96年10月9日上午1時
    55分於歸仁鄉○○○路被告行車蛇行被舉發的案子是否你承
    辦？）是的，當初我們巡邏車與被告是對向，距離約四、五
    十公尺，被告看到我們的車子後，就右轉復興路，我們發現
    該二輛機車晃動，搖擺不定，我們就過去攔查，當時兩輛機
    車引擎都是發動中，我們過去後聞到兩人身上都有很濃的酒
    味，我們就予以酒測，兩人都超出標準值。」、「（是他們
    自己停車，或是你們攔下的？）當我們在後面跟著的時候，
    他們兩人就自己停在路邊。」、「（他們停車多久之後你們
    就到了？）不到五秒鐘，整個過程都在我們的視線當中。」
    、「（酒測的時候，他們兩人是否承認喝酒？）有，兩人都
    有承認。」、「（第一眼看到被告與甲○○兩人時，當時他
    們兩人各自騎乘一部機車？）是的。」、「（到被告與甲○
    ○兩人停下這個過程當中，他們兩人都騎在一起？）是的。
    」、「（這當中有無看到他們兩人有無下車過？）沒有，他
    們兩人都坐在機車上，引擎仍發動中。」、「（兩人酒測值
    多少？）被告每公升0.87毫克，甲○○每公升0.80毫克，其
    中被告是在攔查後約一個小時才在派出所接受酒測的，因為
    他拒絕配合。」、「（原本警車與被告機車是對向行駛，到
    攔查時，相距多遠？）原本約相距四、五十公尺，後來在他
    們右轉復興路後約十五公尺，他們就停下，從我們看到他們
    到攔下，前後約十五秒鐘左右。）等語（見本院卷第19頁至
    第21頁）證述明確；且證人即與被告一同飲酒後遭員警攔查
    之甲○○亦先證稱：「（當天我們喝酒後的情形如何？）當
    天喝酒後被告先我一分多鐘，先行離開的，後來我看到他停
    在路邊，我停車下來與他講話。」、「（當天你們在土虱店
    喝多少酒？喝什麼酒？）我喝一壺枸杞酒，至於他喝什麼酒
    ，我不知道。」、「（酒後何人先行離去？）他先行離去，
    等約一分多鐘後我再離開的。」、「（他如何離開土虱店？
    ）騎機車。」等語（見本院卷第22頁至第23頁），嗣又改稱
    ：「【（提示96年10月9日第二次警詢筆錄第2頁）你於警詢
    時為何警察問你遭警攔查前，被告是否騎乘機車離去的，你
    回答是？】我現在改口說當時我們是一起離開土虱店的，他
    騎在我前面，後來他停在路邊招手將我攔下。」、「（所以
    你們兩人是在土虱店喝酒後，一起各騎一部機車離去？）是
    的。」等語在卷可稽（見本院卷第25頁至第26頁），由上開
    二位證人張弘明、甲○○之證述可知，被告確實於96年10月
    9日上午1時許與證人甲○○在台南縣歸仁鄉○○路某不知名
    之土虱店一同飲酒後，一起各自騎乘機車離開上開土虱店欲
    返家，而於同日1時55分許途經臺南縣歸仁鄉○○○路前遭
    員警即證人張弘明攔查施以吐氣方式實施酒精濃度值之測試
    ，被告辯稱遭員警即證人張弘明攔查前並無騎乘機車之行為
    云云，洵屬無據，不足採信。
  (二)又被告於前揭時、地服用酒類，不能安全駕駛動力交通工具
    而駕駛機車之犯罪事實，亦有酒精濃度測試單、刑法第185
    條之3案件測試觀察紀錄表各1份附卷可資佐證。按汽車駕駛
    人飲用酒類或其他類似物後其吐氣所含酒精濃度超過每公升
    0.25毫克或血液中酒精濃度超過百分之0.05者，不得駕車，
    道路交通安全規則第114條第2款定有明文。又刑法第185條
    之3規定所稱之「不能安全駕駛」，係屬抽象危險犯，並不
    以發生具體危險為必要，對於飲酒後呼氣酒精濃度已達每公
    升0.55毫克（0.55MG\L）以上，肇事率為一般正常人之10倍
    ，認為已達不能安全駕車之標準，此業經法務部88年5月18
    日以法88檢字第001669號函公告週知。被告為警攔查時有對
    員警指揮及交通號誌無反應或遲緩，駕駛判斷力，顯然欠佳
    ，及蛇行、車身搖擺不定、轉彎半徑過大或過小等駕駛操控
    力欠佳，與車輛行駛偏離常軌，時而加速時而忽停，顯無法
    正常操控等情，有上開測試觀察紀錄表在卷可稽，且其吐氣
    後之酒精濃度竟高達每公升0.87毫克，遠遠超過上開標準，
    足見被告已達不能安全駕駛動力交通工具之情狀甚明，被告
    犯行當可認定。
  (三)綜上所述，足見被告上述所辯：其無酒後駕駛動力交通工具
    之行為云云，應係犯後卸責之詞，委不足採。是本件事證已
    甚明確，被告服用酒類，不能安全駕駛動力交通工具而駕駛
    之公共危險犯行，堪以認定。
參、論罪科刑之理由─
  (一)核被告所為，係犯刑法第185條之3之服用酒類，不能安全駕
    駛動力交通工具而駕駛罪。又被告有多次酒後駕車之公共危
    險犯行遭法院判刑確定，最後一次係本院以96年度交簡字第
    2182號判決判處有期徒刑6月，於96年9月10日確定，並於同
    年10月17日易科罰金執行完畢等情，有臺灣高等法院被告前
    案紀錄表1份在卷可憑，其於5年之內，故意再犯本件有期徒
    刑以上之罪，為累犯，應依刑法第47條第1項之規定，加重
    其刑。
  (二)本院審酌被告犯罪之動機、生活狀況，以及其僅係國中畢業
    ，教育程度亦屬非高，惟其犯罪後否認犯行，犯後態度不佳
    ，且然其酒後駕車為警攔查所測得之吐氣酒精濃度高達每公
    升0.87毫克，顯見其惡性非輕，又其前於89年間，犯相同之
    罪，經本院以89年度交易字第211號判決判處有期徒刑2月，
    於89年5月8日確定，另於89年間又犯相同之罪，經本院以89
    年度南交簡字第1045號判決判處有期徒刑5月，於89年12月4
    日確定，再因犯相同之罪，經本院以96年度交簡字第2182號
    判決判處有期徒刑6月，於96年9月10日確定，並於同年10月
    17日易科罰金執行完畢等情，亦據前述臺灣高等法院被告前
    案紀錄表記載明確，其竟不知悔改，於前案執行完畢後不久
    旋即第4度觸犯相同之酒後駕車之公共危險罪，足見其素行
    不良，且毫無悔意等一切情狀，本院認為檢察官具體求刑有
    期徒刑7月，經核尚屬適當，乃量處如主文所示之刑。
肆、適用之法律─
  (一)刑事訴訟法第299條第1項前段。
  (二)刑法第185條之3、第47條第1項、刑法施行法第1條之1。
本案經檢察官丙○○到庭執行職務。
中    華    民    國    97    年    2     月    19    日
                        交通法庭  法  官  陳淑勤
以上正本證明與原本無異。
如不服本判決應於收受本判決後10日內向本院提出上訴書狀，並
應敘述具體理由。如未敘述上訴理由者，應於上訴期間屆滿後20
日內向本院補提理由書狀（均須按他造當事人之人數附繕本）「
切勿逕送上級法院」。
                                  書記官  陳金堂
中    華    民    國    97    年    2     月    19    日
附錄本案論罪科刑法條全文：
刑法第185條之3
服用毒品、麻醉藥品、酒類或其他相類之物，不能安全駕駛動力
交通工具而駕駛者，處一年以下有期徒刑、拘役或三萬元以下罰
金。


司法院資訊處製作；財團法人民間司法改革基金會備份。
